臺灣板橋地方法院刑事判決　　　　　　 93年度交易字第252號
公　訴　人　臺灣板橋地方法院檢察署檢察官
被　　　告　乙○○
選任辯護人　藺超群律師
上列被告因過失致死案件，經檢察官提起公訴（93年度偵緝字第
1549號），本院判決如下：
    主  文
乙○○無罪。
    理  由
一、公訴意旨略以：被告乙○○於民國92年10月31日14時50分許
    ，騎乘車牌號碼CFO-846 號重型機車，沿臺北縣三重市○○
    路○ 段往臺北橋方向行駛，途經臺北縣三重市○○路○ 段與
    文化南路口，於燈光號誌方由紅燈轉為綠燈而起動後，因欲
    超越在同車道前方行駛之甲○○所騎乘搭載饒宜佩之車牌號
    碼BQU-897 號重型機車，本應注意汽車欲超越同一車道之前
    車時，需先按鳴喇叭兩單響或變換燈光一次，於前行車減速
    靠邊或以手勢或亮右方向燈表示允讓後，始得超越，超越時
    須顯示左方向燈與前車左側保持半公尺以上之間隔超過，行
    至安全距離後，再顯示右方向燈駛入原行路線，而依當時情
    形並無不能注意之情事，竟疏未注意按鳴喇叭或變換燈光，
    前車亦無作出允讓超車之反應，即貿然自左側超越甲○○所
    騎乘之前揭機車，致甲○○因突見乙○○機車自左側駛過，
    驚嚇中偏右行駛，致撞及戴錦香所騎沿同路段、方向行駛，
    自其右側騎至之腳踏車，致甲○○（甲○○受傷部分未據告
    訴，所涉過失致死部分，另案提起公訴）、饒宜佩、戴錦香
    （戴錦香受傷部分未據告訴，所涉過失致死部分，另案為不
    起訴處分）均人車倒地，經將饒宜佩送醫急救後，延至92年
    11月10日1 時50分許，因頭部外傷、顱內出血死亡，因認被
    告乙○○所為涉犯有刑法第276 條第1 項之過失致死罪嫌云
    云。
二、按公訴人認被告乙○○涉有上揭過失致死罪之犯行，無非以
    被告之供述、告訴人丙○○○、告訴代理人楊秀琴之指訴、
    證人甲○○、戴錦香之證述，並有道路交通事故調查報告表
    、事故現場圖、現場照片、馬偕醫院診斷證明書、臺灣板橋
    地方法院檢察署檢察官相驗屍體證明書、勘驗筆錄、驗斷書
    、相驗照片等附卷可資佐證為其論據。惟訊據被告乙○○堅
    決否認有上開過失致死之犯行，辯稱：當時伊超車有保持安
    全距離，並無過失等語，辯護人亦為被告辯護稱：依道路交
    通安全規則固規定超車須先按喇叭或變換燈光，經前車減速
    允讓後始可超車，惟依現今社會交通混亂實況，實無依上開
    規定辦理之可能，故應審究者為被告超車時有無保持半公尺
    以上之安全距離，而依甲○○之供述，被告超車時與騎機車
    相距有一隻手、機車把手一隻多之長度，已逾半公尺，顯有
    保持安全距離，難謂有何注意義務之違反，再依甲○○所述
    ，其無機車駕照，因見被告機車自左側超車，其本能下意識
    反應向右閃，因而撞上戴錦香之腳踏車，又因該路段施工路
    面不平，致使機車滑倒，後座之饒宜佩因安全帽未繫好且未
    抓緊，而跌落在地，由此可見本件肇事原因係在甲○○撞及
    右側腳踏車後，復因路面不平失控滑倒，且被害人未繫好安
    全帽及抓緊而造成，被告之超車與之並無相當之因果關係，
    自難認被告涉有過失致死罪嫌等語。
三、按犯罪事實應依證據認定之，無證據不得認定其犯罪事實，
    刑事訴訟法第154 條第2 項定有明文。而所謂證據，係指足
    以證明被告確有犯罪行為之積極證據而言，該項證據須適於
    為被告犯罪之證明者，始得採為斷罪之資料；再告訴人之告
    訴，係以使被告受刑事訴追為目的，是其陳述是否與事實相
    符，仍應調查其他證據以資審認（參照最高法院69年臺上字
    第4913號、52年臺上字第1300號等判例要旨）。又按認定犯
    罪事實所憑之證據，必須達於一般人均可得確信其為真實之
    程度，而無合理之懷疑存在時，始得據為被告有罪之認定，
    倘若犯罪事實之證明尚未達此一程度，仍有合理之懷疑存在
    ，則應為被告有利之推定，仍不能遽為被告有罪之判斷，此
    亦為刑事訴訟法第154 條，犯罪事實應依證據認定之證據裁
    判原則，及因保障被告人權，無罪推定原則之所在（參見最
    高法院76年度臺上字第4986號判例、91年度臺上字第39號刑
    事判決等意旨）。經查：
    (一)證人甲○○雖指稱：本件肇事係因被告機車從左方超車，
      未保持安全間隔，使伊機車往右偏閃，撞及戴錦香，因而
      機車倒地，以致被害人跌落撞擊頭部死亡云云。然依甲○
      ○於警詢所稱：當伊等變綠燈起步後，過了文化南路口，
      乙○○就從伊左側超車等語（見92年度偵字第20032 號偵
      查卷6 頁反面），而其於偵查中亦稱：乙○○是在過紅綠
      燈後，就馬上超車過去等語（見上開偵查卷65頁反面），
      參諸被告於警詢所稱：當時變綠燈後，在還沒騎過文化南
      路時，伊是騎在甲○○後方，行經路口時，伊騎在甲○○
      左手邊，當伊騎過該路口時，伊便加速超越甲○○，之後
      伊聽到「碰」一聲，伊回頭往後看，發現饒宜佩趴在地上
      等語（見上開偵查卷17頁反面），可見被告係於駛過文化
      南路口即已超越甲○○機車，惟再核諸本件道路交通事故
      現場圖所示，依甲○○、戴錦香所共同指述之撞及地點，
      距文化南路口已有15.4公尺遠，而被害人跌落位置距文化
      南路口更有35公尺之遠，由此可見甲○○肇事時已係於被
      告超車後相當之距離始發生，按一般情形，甲○○於被告
      超車後至撞及戴錦香間，如非未注意車前狀況或車速過快
      ，應非無可反應之時間，因此甲○○上開所指稱完全係因
      被告機車超車令其往右偏閃以致撞上戴錦香肇事，實堪質
      疑。
    (二)次依甲○○於偵審中所述：被告超車時，距離伊機車約是
      左手伸出來差一點可摸到的距離；大約距離是摩托車的把
      手一隻手多等語（見上開偵查卷65頁反面、93年度偵緝字
      第1549號偵查卷23頁、本院94年6 月21日審判筆錄），核
      與被告於偵查中及甲○○被訴過失致死另案審理中所述：
      當時伊超車時與甲○○機車併行相距至少有一台摩托車把
      手的距離；相距大約一隻手臂等語（見上開偵緝卷23頁、
      本院93年度交易字第218 號刑案94年6 月21日審判筆錄）
      大致相符，按諸一般成人手臂至少均有逾50公分之長，此
      亦有被告陳報丈量其個人手臂長度約60公分之照片可參，
      是依上開甲○○所述，可見被告超車時亦應有保持半公尺
      以上之安全間隔，尚難率認其超車有過失可言。
    (三)又依甲○○於警詢曾稱：乙○○超車時，並沒有故意向右
      靠，伊只是覺得伊車與乙○○的車間隔距離很近，伊自然
      反應地向右閃避，讓乙○○先過，在往右靠時，伊車就撞
      到腳踏車而肇事等語（見上開偵字偵查卷6 頁反面、7 頁
      ），可見甲○○向右偏閃，純係其無照駕駛機車，騎乘機
      車經驗不足，而因個人感覺被告超車時機車過近，本能反
      應過當，以致肇事擦撞戴錦香腳踏車，繼而致機車倒地，
      使被害人摔落撞擊頭部死亡，故本件肇事因素，因係出自
      其上述過失原因所致，而本件經先後送臺灣省臺北縣區車
      輛行車事故鑑定委員會鑑定及臺灣省車輛行車事故覆議鑑
      定委員會覆議結果，亦均認甲○○無照駕駛普通重機車，
      反應過當擦撞戴錦香腳踏車，為肇事原因，戴錦香乘騎腳
      踏車，乙○○駕駛重機車，均無肇事因素，有該等委員會
      94年3 月2 日北縣鑑字第922010號鑑定意見書、94年4 月
      26日府覆議字第0940100194號函在卷可稽，益證被告於本
      件肇事並無過失。
    綜上所述，尚難認被告有上開過失致死之犯行，此外復查無
    其他積極證據足認被告確有上開犯行，是本件不能證明被告
    犯罪，自應為無罪判決之諭知。
據上論斷，應依刑事訴訟法第301 條第1 項，判決如主文。
本案經檢察官李吉祥到庭執行職務
中　　華　　民　　國　　94　　年　　7 　　月　　5 　　日
                  交通法庭  審判長法  官  彭  全  曄
                                  法  官  朱  嘉  川
                                  法  官  鄧  雅  心
以上正本證明與原本無異
如不服本判決，應於判決送達後10日內，向本院提出上訴狀
                                  書記官  梁  宜  庭
中　　華　　民　　國　　94　　年　　7 　　月　　5 　　日
